【裁判字號】    98,抗,1709
【裁判日期】    981126
【裁判案由】    聲明異議
【裁判全文】
臺灣高等法院民事裁定                  98年度抗字第1709號
抗  告  人  樹達營造有限公司
法定代理人  乙○○
代  理  人  逄紹峰律師
上列抗告人因與甲○○等間聲明異議事件，對於中華民國98年10
月7 日臺灣臺北地方法院98年度執事聲字第28號裁定提起抗告，
本院裁定如下：
    主  文
抗告駁回。
抗告費用由抗告人負擔。
    理  由
一抗告人請求廢棄原裁定，主張抗告理由略以：抗告人於民國（
  下同）98年9 月3 日對原法院司法事務官於98年8 月20日所為
  98年度司執全字第1407號裁定，提起抗告，應由本院審理，原
  裁定程序不合法；相對人詐欺取得原法院98年度裁全字第3870
  號假扣押裁定，故意阻礙抗告人領取原法院96年度執字第
  33539 號強制執行事件所得案款；上開案款仍屬於相對人所有
  ，相對人不得聲請扣押自己所有之物；相對人就上開案款，對
  原法院無金錢債權存在，原法院不得依強制執行法第115 條第
  1 項規定，扣押該不存在之債權等語。
二查本件抗告人持原法院96年度仲執字第3 號裁定（主文：(一)中
  華民國仲裁協會95年仲聲愛字第24號仲裁判斷書主文所載1.相
  對人應給付抗告人新台幣2,850 萬元，及其中850 萬元部分自
  90年4 月24日起按年息20% 計算之利息，另外2,000 萬元部分
  自95年5 月9 日起按年息5%計算之利息；2.仲裁費用由兩造各
  負擔50% ，准予強制執行。(二)聲請程序費用3,000 元由相對人
  負擔。）為執行名義，聲請原法院強制執行相對人所有股票，
  以清償上述債權（其中相對人應負擔之仲裁費用為221,364 元
  ）及執行費228,000 元。經原法院以96年度執字第33539 號強
  制執行事件，囑託台灣銀行證券部拍賣上開股票後，經台灣銀
  行證券部於96年8 月14日完成拍賣，於96年8 月16日將拍賣所
  得價金40,912,523元匯入原法院在中央銀行國庫局設立之帳戶
  。又相對人持原法院96年度聲字第3030號、本院96年度抗字第
  1480號裁定，聲請於原法院96年度仲訴字第5 號兩造間撤銷上
  開仲裁判斷之訴事件判決確定前，暫停96年度執字第33539 號
  強制執行程序，經原法院據以停止。嗣該停止原因消滅（原法
  院96年度仲訴字第5 號判決相對人敗訴，相對人上訴，經本院
  97年度重上字第281 號判決駁回上訴，相對人再為上訴，經最
  高法院於98年4 月28日以98年度台上字第594 號裁定駁回上訴
  ，而告確定），抗告人聲請續行強制執行程序，但相對人向原
  法院聲請裁定准予假扣押抗告人之財產，經原法院於98年6 月
  26日以98年度裁全字第3870號裁定准予假扣押，相對人即持以
  聲請原法院實施假扣押程序，經原法院以98年度司執全字第
  1407號強制執行事件，依強制執行法第115 條第1 項規定，於
  98年7 月10日發扣押命令（下稱系爭扣押命令），禁止抗告人
  在執行債權45,511,268元、執行費364,090 元範圍內，向96年
  度執字第33539 號強制執行事件之承辦股收取上述價金，該承
  辦股亦不得清償抗告人，系爭扣押命令於98年7 月13日送達該
  承辦股。抗告人對系爭扣押命令，聲明異議，原法院司法事務
  官於98年8 月20日以98年度司執全字第1407號裁定（實為處分
  之性質）駁回其異議聲明，抗告人就此裁定提出抗告，經原法
  院司法事務官送請原法院處理，原法院於98年10月7 日以98年
  度執事聲字第28號裁定，駁回抗告人之聲明。以上事實，有本
  院調取96年度執字第33539 號、98年度司執全字第1407號強制
  執行卷宗可稽。
三按民事訴訟法第240 條之4 第1 至3 項規定，當事人對於司法
  事務官處理事件所為之終局處分，得向司法事務官提出異議；
  司法事務官認前開異議有理由時，應另為適當之處分，認前開
  異議為無理由者，應送請法院裁定之；司法事務官送請法院裁
  定後，法院認當事人之異議為有理由時，應為適當之裁定，認
  該異議為無理由者，應以裁定駁回之。次按民事訴訟法第495
  條規定，應為抗告而誤為異議者，視為已提起抗告；應提出異
  議而誤為抗告者，視為已提出異議。各該規定，於強制執行程
  序準用之，強制執行法第30條之1 定有明文。查抗告人對於系
  爭扣押命令，聲明異議，經原法院司法事務官以98年度司執全
  字第1407號裁定（實為處分之性質）駁回其異議聲明，抗告人
  不服此一裁定，應提出異議，而誤為抗告，視為抗告人已提出
  異議。原法院司法事務官認為前開異議無理由，即送請原法院
  裁定之，則原法院於98年10 月7日以98年度執事聲字第28號裁
  定駁回抗告人之異議聲明，其程序尚無不合。抗告人主張其對
  原法院司法事務官所為98年度司執全字第1407號裁定提出抗告
  ，即應由本院審理，不應由原法院裁定云云，委無可取。
四按強制執行法上之拍賣，應解釋為買賣之一種，即拍定人為買
  受人，而以拍賣機關代替債務人立於出賣人之地位（最高法院
  49年台抗字第83號判例意旨參照）。次按強制執行法第74條規
  定：「拍賣物賣得價金，扣除強制執行之費用後，應將餘額交
  付債權人，其餘額超過債權人取得執行名義之費用及其債權所
  應受償之數額時，應將超過額交付債務人。」。是原法院於96
  年度執字第33539 號強制執行事件，代替相對人立於出賣人之
  地位，拍賣上開股票，所取得之價金，於該承辦股依強制執行
  法第74條規定，交付債權人即抗告人之前，該價金屬於相對人
  所有，而由該承辦股代為保管。
五按強制執行法第115 條第1 項規定：「就債務人對於第三人之
  金錢債權為執行時，執行法院應發扣押命令禁止債務人收取或
  為其他處分，並禁止第三人向債務人清償。」，所謂債務人對
  於第三人之金錢債權，指債務人得請求第三人給付金錢為標的
  之債權而言，至於該請求權屬於私法或公法性質，在所不問。
  次按強制執行法第32條第1 項規定：「他債權人參與分配者，
  應於標的物拍賣、變賣終結或依法交債權人承受之日一日前，
  其不經拍賣或變賣者，應於當次分配表作成之日一日前，以書
  狀聲明之。」、第2 項規定: 「逾前項期間聲明參與分配者，
  僅得就前項債權人受償餘額而受清償；如尚應就債務人其他財
  產執行時，其債權額與前項債權餘額，除有優先權者外，應按
  其數額平均受償。」。查相對人所有股票於96年8 月14日經原
  法院於96年度執字第33539 號強制執行事件拍賣終結，之前無
  其他債權人聲請參與分配，該事件之承辦股應依強制執行法第
  74條、第32條第2 項規定，將拍賣所得價金，於抗告人之執行
  債權（即1.2,850 萬元，及其中850 萬元部分自90年4 月24日
  起按年息20% 計算之利息，另外2,000 萬元部分自95年5 月9
  日起按年息5% 計算之利息；2.仲裁費用221,364元；3.聲請程
  序費用3,000 元），及所支出之執行費用額範圍內，交付抗告
  人，換言之，抗告人本於上開規定，對該承辦股有此一金錢給
  付請求權存在。則相對人持原法院98年度裁全字第3870號假扣
  押裁定，聲請原法院依強制執行法第115 條第1 項規定，以系
  爭扣押命令扣押抗告人對96年度執字第33539 號強制執行事件
  承辦股之上述金錢債權，並無不合。
六抗告人主張：相對人詐欺取得原法院98年度裁全字第3870號假
  扣押裁定，故意阻礙抗告人領取原法院96年度執字第33539 號
  強制執行事件所得案款云云，乃爭執該假扣押裁定違法、不當
  之問題，該假扣押裁定既未被廢棄，原法院本於該裁定，核發
  系爭扣押命令，即無不當可言。
七綜上，抗告人對於系爭扣押命令，聲明異議，經原法院司法事
  務官以98年度司執全字第1407號裁定駁回之，再經原法院以98
  年度執事聲字第28號裁定駁回其異議聲明，均無違誤。抗告人
  指摘原法院98年度執事聲字第28號裁定不當，求予廢棄，為無
  理由，應予駁回。
八據上論結，本件抗告為無理由，裁定如主文。
中    華    民    國    98    年    11    月    26    日
                    民事第四庭
                        審判長法  官  張劍男
                              法  官  彭昭芬
                              法  官  翁昭蓉
正本係照原本作成。
本裁定除以適用法規顯有錯誤為理由外，不得再抗告。如提起再
抗告，應於收受後10日內委任律師為代理人向本院提出再抗告狀
。並繳納再抗告費新台幣１千元。
中    華    民    國    98    年    11    月    30    日
                              書記官  張淑芬

司法院資訊處製作；財團法人民間司法改革基金會備份。
